---
title: "Caracterización de los tipos de arrestos en las ciudades de Estados Unidos"
author: "Juan David Ospina Arango"
date: "7/23/2020"
output: html_document
---

```{r setup, include=FALSE}
knitr::opts_chunk$set(echo = TRUE)
```

## El conjunto de datos USArrest


```{r}
head(USArrests)
```

Actividad: hacer un dotchart para poner los tipos de crimen:



```{r}
summary(USArrests)
```

## Agrupamiento jerárquico

Paso 1: escalar los datos

```{r}
usarrest_sc <- scale(USArrests)
```

Paso 2: calcular la matriz de distancias

```{r}
usarrest_dist <- dist(usarrest_sc)
```

Paso 3: agrupamiento jerárquico

```{r}
usarrest_hc <- hclust(usarrest_dist) # Por defecto se usa complete linkage
```

Veamos el dendograma:

```{r}
plot(usarrest_hc)
```


```{r}
grupos_complete <- cutree(usarrest_hc,k=4)
```


```{r}
plot(usarrest_hc)
rect.hclust(usarrest_hc,k=4,border=1:4)
```


¿Cuántos estados conforman cada grupo?

```{r}
table(grupos_complete)
```


### Construyamos un relato sobre el agrupamiento

```{r}
datos <- USArrests
datos$grupo <- grupos_complete
```

```{r}
pairs(datos[,1:4],col=datos$grupo,lwd=2)
```

```{r}
aggregate(datos$Murder~datos$grupo,FUN=mean)
```
Medias:

```{r}
aggregate(cbind(UrbanPop,Murder,Rape,Assault)~grupo,data=datos,FUN=mean)
```

```{r}
grupos_hclust_lb <- ifelse(grupos_complete==1,"rural_violento",
                           ifelse(grupos_complete==2,"urbano_violento",
                                  ifelse(grupos_complete==3,"urbano_pacifico","rural_pacifico")))
```

Dispersión: 

```{r}
aggregate(cbind(UrbanPop,Murder,Rape,Assault)~grupo,data=datos,FUN=sd)
```




## K-Medias


```{r}
usarrest_kmeans <- kmeans(usarrest_sc,2)
usarrest_kmeans$centers
```

```{r}
usarrest_kmeans <- kmeans(usarrest_sc,4,nstart=5)
usarrest_kmeans$centers
```
```{r}
aggregate(cbind(UrbanPop,Murder,Rape,Assault)~usarrest_kmeans$cluster,data=USArrests,FUN=mean)
```

```{r}
grupos_kmeans_lb <- ifelse(usarrest_kmeans$cluster==1,"rural_pacifico",
                           ifelse(usarrest_kmeans$cluster==2,"rural_violento",
                                  ifelse(usarrest_kmeans$cluster==3,"urbano_pacifico","urbano_violento")))
```


```{r}
aggregate(cbind(UrbanPop,Murder,Rape,Assault)~grupos_kmeans_lb,data=USArrests,FUN=mean)
```



```{r}
table(grupos_kmeans_lb,grupos_hclust_lb)
```
<h1 style="text-align: right;"><a href="intro_clustering.html"><span style="color: #000000; font-size: 14pt;"><strong> SEGUNDA APLICACIÓN: introducción clustering</strong></span></a></h1>
