---
title: "Sesión 2- 14 de Mayo de 2020"
---
<h5><strong><span style="color: #808080; font-family: Helvetica; font-size: 12px; font-style: normal; letter-spacing: normal; orphans: 2; text-align: start; text-indent: 0px; text-transform: none; white-space: normal; widows: 2; word-spacing: 0px; background-color: #ffffff; float: none;">Juan David Ospina Arango</span></strong><br style="color: #000000; font-family: Helvetica; font-size: 12px; font-style: normal; font-weight: 400; letter-spacing: normal; orphans: 2; text-align: start; text-indent: 0px; text-transform: none; white-space: normal; widows: 2; word-spacing: 0px; background-color: #ffffff;" /><em><span style="color: #808080; font-family: Helvetica; font-size: 12px; letter-spacing: normal; orphans: 2; text-align: start; text-indent: 0px; text-transform: none; white-space: normal; widows: 2; word-spacing: 0px; background-color: #ffffff; float: none;">Profesor a cargo</span></em><br style="color: #000000; font-family: Helvetica; font-size: 12px; font-style: normal; font-weight: 400; letter-spacing: normal; orphans: 2; text-align: start; text-indent: 0px; text-transform: none; white-space: normal; widows: 2; word-spacing: 0px; background-color: #ffffff;" /><em><span style="color: #808080; font-family: Helvetica; font-size: 12px; letter-spacing: normal; orphans: 2; text-align: start; text-indent: 0px; text-transform: none; white-space: normal; widows: 2; word-spacing: 0px; background-color: #ffffff; float: none;">Departamento de Ciencias de la Computación y de la&nbsp;Decisión</span></em><br style="color: #000000; font-family: Helvetica; font-size: 12px; font-style: normal; font-weight: 400; letter-spacing: normal; orphans: 2; text-align: start; text-indent: 0px; text-transform: none; white-space: normal; widows: 2; word-spacing: 0px; background-color: #ffffff;" /><em><span style="color: #808080; font-family: Helvetica; font-size: 12px; letter-spacing: normal; orphans: 2; text-align: start; text-indent: 0px; text-transform: none; white-space: normal; widows: 2; word-spacing: 0px; background-color: #ffffff; float: none;">Universidad Nacional de Colombia</span></em></h5>
```{r setup, include=FALSE}
knitr::opts_chunk$set(echo = TRUE)
```

## Clasificación de cangrejos

En esta sesión se trabajará con el conjunto `crabs` de la librería `MASS`.

```{r}
library(MASS)
```

```{r}
head(crabs) # muestra las primeras seis filas de un df
```


```{r}
summary(crabs)
```

Se excluye la variable `index`:

```{r}
datos<-crabs[,-3]
```

## Análisis descriptivo

```{r}
summary(datos)
```

```{r}
datos_colnum<-datos[,c("FL","RW","CL","CW","BD")] # se seleccionan las variables numéricas
apply(datos_colnum,2,sd) # se obtienen las desv. est.
```


```{r}
color_c<-ifelse(datos$sp=="B","blue","orange")
marcador_sexo<-ifelse(datos$sex=="M",1,2)
pairs(datos_colnum,col=color_c,pch=marcador_sexo,las=1)
```



```{r}
par(mfrow=c(3,2))
boxplot(FL~sp,data=datos)
boxplot(RW~sp,data=datos)
boxplot(CL~sp,data=datos)
boxplot(CW~sp,data=datos)
boxplot(BD~sp,data=datos)
```



## Construyendo un clasificador manualmente con una sola variable sin saber cómo hacer clasificadores


```{r}
hist(datos$CL)
```


```{r}
summary(datos$CL)
```

Categorizar la variable CL:

```{r}
datos$CL_cat<-cut(datos$CL,breaks=c(14,32,48),labels = c("bajo","medio"))
```

```{r}
table(datos$sp,datos$CL_cat)
```

```{r}
clasificador=function(CL_cat)
  if (CL_cat=="bajo"){ 
    return("B")}else{
      return("O")
    }
```

```{r}
prediccion<-sapply(datos$CL_cat,clasificador)
```

Matriz de confusión:

```{r}
(Matriz_conf<-table(datos$sp,prediccion))
```

Tasa de clasificación correcta: 

```{r}
(TCC<-sum(diag(Matriz_conf))/sum(Matriz_conf))
```

Sensibilidad:

```{r}
# TP/(TP+FN)
(Sensibilidad<-Matriz_conf[1,1]/sum(Matriz_conf[1,]))
```

Especificidad:

```{r}
# TN/(TN+FP)
(Especificidad<-Matriz_conf[2,2]/sum(Matriz_conf[,2]))
```

Lo vamos a hacer automáticamente para diferentes valores de corte de la variable CL:

```{r}
library(pROC)
```

Construyamos la curva ROC para la variable CL:

```{r}
roc_CL<-roc(sp~CL,data=datos)
```

```{r}
print(roc_CL)
```

```{r}
auc_CL<-auc(roc_CL)
plot(roc_CL,identity=TRUE,print.auc=TRUE,grid=TRUE)
```



```{r}
roc_RW<-roc(sp~RW,data=datos)
roc_FL<-roc(sp~FL,data=datos)
roc_CW<-roc(sp~CW,data=datos)
roc_BD<-roc(sp~BD,data=datos)
```

```{r}
plot(roc_CL,identity=TRUE,grid=TRUE,xlim=c(1,0))
plot(roc_RW,add=TRUE,col="red")
plot(roc_FL,add=TRUE,col="blue")
plot(roc_CW,add=TRUE,col="green")
plot(roc_BD,add=TRUE,col="orange")
legend("bottomright",col=c("black","red","blue","green","orange"),
       lty=1,
       legend=c(paste0("CL - AUC = ",round(auc(roc_CL)*100,digits = 2),"%"),
                paste0("RW - AUC = ",round(auc(roc_RW)*100,digits = 2),"%"),
                paste0("FL - AUC = ",round(auc(roc_FL)*100,digits = 2),"%"),
                paste0("CW - AUC = ",round(auc(roc_CW)*100,digits = 2),"%"),
                paste0("BD - AUC = ",round(auc(roc_BD)*100,digits = 2),"%")))
```

Tarea: comparar las AUCs de los cinco clasificadores (uno a partir de cada variable)

Acabamos de ver el clasificador 1R. Veamos cómo es su implementación en R.

## Clasificador 1R

Separar el conjunto de datos en entrenamiento y validación:

```{r}
N<-dim(datos)[1]
p<-0.2 # fracción para validación
set.seed(20200514)
ix_vl<-sample(N,round(N*p),replace = FALSE)
datos_tr<-datos[-ix_vl,-c(2,8)]
datos_vl<-datos[ix_vl,-c(2,8)]
```


```{r}
library(OneR)
```

```{r}
crabs1R<-OneR(sp~.,data=datos_tr)
```

```{r}
summary(crabs1R)
```


```{r}
pred_vl<-ifelse(datos_vl$FL<=17.1,"B","O")
```



```{r}
(mat_conf_vl<-table(datos_vl$sp,pred_vl))
```

```{r}
(acc_vl<-sum(diag(mat_conf_vl))/sum(mat_conf_vl))
```

